【裁判字號】    95,簡上,258
【裁判日期】    950817
【裁判案由】    詐欺
【裁判全文】
臺灣臺南地方法院刑事判決             95年度簡上字第258號
    上  訴  人  臺灣臺南地方法院檢察署檢察官
    被      告  甲○○
    選任辯護人  金輔政律師
上列上訴人因被告詐欺案件，不服本院九十五年度簡字第一一七
五號中華民國九十五年五月二十二日第一審判決（聲請簡易判決
處刑案號：九十四年度偵字第四一一四號），提起上訴及移送併
案審理（案號：九十五年度偵字第七八七四號），被告就被訴事
實為有罪之陳述，經本院管轄第二審合議庭裁定行簡式審判程序
，判決如下：
    主   文
原判決撤銷。
甲○○幫助共同連續意圖為自己不法之所有，以詐術使人將本人
之物交付，處有期徒刑伍月，如易科罰金，以新臺幣玖佰元即銀
元佰元折算壹日。
    事實及理由
一、本件係經被告於準備程序期日為有罪之陳述，而經本院合議
    庭裁定以簡式審判程序加以審理（見本院卷九十五年八月十
    七日審判筆錄），則依據刑事訴訟法第二百七十三條之二、
    同法第一百五十九條第二項之規定，不適用傳聞法則有關限
    制證據能力之相關規定；並得依同法第三百十條之二之準用
    同法第四百五十四條之規定製作略式判決書，依法僅需記載
    犯罪事實、證據名稱及應適用之法條，並得以簡略方式為之
    ，如認定之犯罪事實、證據及應適用之法條，與檢察官聲請
    簡易判決處刑書或起訴書之記載相同者，得引用之，合先敘
    明。而本案證據及應適用之法條，除均引用檢察官聲請簡易
    判決處刑書記載相同之部分（如附件）外，並於犯罪事實最
    末行增載：「且陳世鴻所組上開詐騙集團延前意圖為自己不
    法所有之概括犯意聯絡，另於同年六月十五日、十八日及二
    十日，接續撥打電話予乙○○，佯稱其中獎需繳納保證金始
    可領獎，致乙○○陷於錯誤，於同年六月二十七日，依詐騙
    集團指示，在板橋站前郵局匯款六萬三千元至前開臺南關廟
    郵局00000000000000號帳戶內。嗣經乙○○
    發覺有異，始知受騙」；證據增補：「被告甲○○於本院審
    理時自白犯行不諱（見本院卷九十五年八月十七日審判筆錄
    ）」及「搜索扣押筆錄及扣押物品目錄表各三紙、現場照片
    十七幀、中華郵政股份有限公司臺南郵局九十五年六月二十
    三日南營密字第○九五一二○一○三六號函覆暨所附之甲○
    ○之基本資料（影本）、客戶歷史交易清單各一件。（以上
    均為併案部分）」。
二、又本件被告甲○○行為後，刑法總則編於九十四年二月二日
    大幅修正公布後，並於九十五年七月一日正式施行，而刑法
    第二條第一項固修正為「行為後法律有變更者，適用行為時
    之法律，但行為後之法律有利於行為人者，適用最有利於行
    為人之法律」，然此乃為與刑法第一條罪刑法定主義相互契
    合，而貫徹法律禁止溯及既往原則，係規範行為後法律變更
    所生新舊法律比較適用之準據法，故刑法第二條第一項雖經
    修正，但因屬適用法律之準據法，本身尚無比較新舊法之問
    題，應一律適用裁判時之修正施行後刑法第二條之規定以決
    定適用之刑罰法律，先予說明。而本案相關法條之新舊法比
    較及適用情形，均如附表所示。至於檢察官移送併辦之犯罪
    事實，雖均未據檢察官聲請簡易判決處刑，然此與檢察官原
    聲請簡易判決處刑事實具實質上一罪關係（被告以同一幫助
    詐欺犯行，幫助正犯為連續犯行），既經檢察官移送併辦審
    理，自俱為前揭起訴效力所及，本院應併予審究，附此敘明
    。
三、原審以被告犯行明確，依法論罪科刑，固非無見。惟原審就
    前揭檢察官移送併辦之犯罪事實未及審酌，且漏論陳世鴻等
    所屬詐騙集團成員均為共同正犯，即有未洽。檢察官以原審
    對上揭移送併辦之事實未予審酌上訴，為有理由，原判決既
    有上開違誤，自應由本院予以撤銷改判。爰審酌被告無前科
    ，素行尚佳，此有臺灣高等法院被告前案紀錄表一紙可按，
    其犯罪之動機、目的均為貪圖一時小利，其手段助長他人犯
    罪，增加政府查緝犯罪之困難，且危害社會交易秩序與治安
    ，並造成本案被害人等財產上之損失，惟其能夠坦承犯行，
    犯罪後之態度尚佳，復其現有正職，有在職證明書一紙可參
    等一切情狀，量處如主文所示之刑，併諭知如易科罰金之折
    算標準，以示懲儆。末者，被告申請之上述帳戶之存摺、金
    融卡等物，雖係被告所有，供犯本罪所用之物，惟未經扣案
    ，且已交付詐騙集團犯罪使用，此據其供陳明確，既無法證
    明尚屬存在，又非屬違禁物，為避免將來執行之困難，爰不
    另為沒收之諭知，併此敘明。
據上論斷，應依刑事訴訟法第四百五十五條之一第一項、第三項
、第三百六十九條第一項前段、第三百六十四條、第二百七十三
條之一第一項、第三百十條之二、第四百五十四條、第二百九十
九條第一項前段，修正後刑法第二條第一項前段、修正前刑法第
三十條、第二十八條、第五十六條、刑法第三百三十九條第一項
，修正前刑法第四十一條第一項前段，刑法施行法第一條之一，
修正前罰金罰鍰提高標準條例第二條，判決如主文。
本案經檢察官蔡麗宜到庭執行職務。
中    華    民    國    95    年     8    月    17    日
                     刑事第六庭  審判長法  官  張瑛宗
                                       法  官  徐千惠
                                       法  官  陳映佐
以上正本證明與原本無異。
如不服本判決，應於收受送達後10日內向本院提出上訴書狀（應
附繕本）。
中    華    民    國    95    年    8     月    17    日
                                        書記官 吳美瑤
附表：
┌─┬────────┬──────────┬──────────┬──────────┐
│  │修正施行前刑法之│修正施行後刑法之規定│適用新舊法之基礎事實│適用之結果及所依據理│
│  │規定            │                    │或法條              │由                  │
├─┼────────┼──────────┼──────────┼──────────┤
│一│無              │新增訂刑法施行法第一│被告所犯幫助詐欺犯行│【逕予適用刑法施行法│
│  │（罰金罰鍰提高標│條之一：「中華民國九│之刑法第三百三十九條│第一條之一】        │
│  │準條例第一項前段│十一年一月七日刑法修│之法定刑中有「一千元│本條文之增訂僅係替代│
│  │）              │正施行後，刑法分則編│以下罰金」之規定。  │罰金罰鍰提高標準條例│
│  │                │所定罰金之貨幣單位為│                    │部分條文，與罰金罰鍰│
│  │                │新臺幣。九十四年一月│                    │提高標準條例罰金額度│
│  │                │七日刑法修正時，刑法│                    │相同，只是貨幣單位由│
│  │                │分則編未修正之條文定│                    │銀元改成新臺幣，並不│
│  │                │有罰金者，自九十四年│                    │發生有利、不利之問題│
│  │                │一月七日刑法修正施行│                    │，亦非法律變更刑度之│
│  │                │後，就其所定數額提高│                    │條文，並無比較新舊法│
│  │                │為三十倍。但七十二年│                    │之問題，應逕予適用。│
│  │                │六月二十六日至九十四│                    │                    │
│  │                │年一月七日新增或修正│                    │                    │
│  │                │之條文，就其所定數額│                    │                    │
│  │                │提高為三倍。」      │                    │                    │
├─┼────────┼──────────┼──────────┼──────────┤
│二│刑法第三十條第一│修正公布施行之刑法第│被告基於幫助他人詐欺│【逕予適用修正前刑法│
│  │項、第二項規定：│三十條第一項、第二項│取財之不確定故意，交│第三十條第一項、第二│
│  │「一、幫助他人犯│規定：「一、幫助他人│付其所有之銀行帳戶等│項】                │
│  │罪者，為從犯。雖│實行犯罪行為者，為幫│物予詐騙集團，幫助犯│本條文僅係就文字加以│
│  │他人不知幫助之情│助犯。雖他人不知幫助│罪。                │修正，並未涉及罪刑實│
│  │者，亦同。二、從│之情者亦同。二、幫助│                    │質內容之變更，並不發│
│  │犯之處罰得按正犯│犯之處罰，得按正犯之│                    │生有利、不利之問題，│
│  │之刑減輕之。」  │刑減輕之。」        │                    │並無比較新舊法之問題│
│  │                │                    │                    │，自應逕適用行為時之│
│  │                │                    │                    │修正前刑法第三十條論│
│  │                │                    │                    │處，並依修正前刑法第│
│  │                │                    │                    │三十條第二項之規定，│
│  │                │                    │                    │按正犯之刑減輕之。  │
├─┼────────┼──────────┼──────────┼──────────┤
│三│修正前刑法第二十│修正後刑法第二十八條│陳世鴻、姓名、年籍不│【適用修正前刑法第二│
│  │八條：「二人以上│：「二人以上共同實行│詳，自稱何玉真、李永│十八條共同正犯規定】│
│  │共同實施犯罪行為│犯罪行為者，皆為正犯│達律師、楊主任等之人│刑法修正前規定：「二│
│  │者，皆為正犯。」│。」                │及所屬詐騙集團其他成│人以上共同實施犯罪」│
│  │                │                    │員（正犯）間，就利用│，而修正後刑法則規定│
│  │                │                    │甲○○前揭帳戶所為之│：「二人以上共同實行│
│  │                │                    │詐欺犯行，均有犯意聯│犯罪」，即修正後之刑│
│  │                │                    │絡及行為分擔，而為共│法剔除完全未參與犯罪│
│  │                │                    │同正犯。且其等所為詐│相關行為之實行的「陰│
│  │                │                    │欺犯行，亦非屬陰謀、│謀共同正犯」及「預備│
│  │                │                    │預備共同正犯。      │共同正犯」，顯已影響│
│  │                │                    │                    │行為人刑罰之法律效果│
│  │                │                    │                    │，自屬法律有變更，爰│
│  │                │                    │                    │依修正施行後刑法第二│
│  │                │                    │                    │條第一項規定比較新、│
│  │                │                    │                    │舊法，而修正前刑法第│
│  │                │                    │                    │二十八條規定無不利情│
│  │                │                    │                    │形，故本案正犯部分應│
│  │                │                    │                    │適用修正前刑法第二十│
│  │                │                    │                    │八條規定論以共同正犯│
│  │                │                    │                    │。                  │
├─┼────────┼──────────┼──────────┼──────────┤
│四│刑法第五十六條：│已刪除連續犯之規定。│被告所幫助之正犯（詐│【適用修正前刑法第五│
│  │「連續數行為而犯│（即應數罪併罰）    │欺集團）前後為多次詐│十六條連續犯規定】  │
│  │同一之罪名者，以│                    │欺犯行。            │修正施行後刑法業已刪│
│  │一罪論。但得加重│                    │                    │除連續犯之規定，此雖│
│  │其刑至二分之一。│                    │                    │非犯罪構成要件或刑度│
│  │」              │                    │                    │之變更，但因多次犯行│
│  │                │                    │                    │是否可依連續犯規定論│
│  │                │                    │                    │以一罪或應予數罪併罰│
│  │                │                    │                    │，顯已影響行為人刑罰│
│  │                │                    │                    │之法律效果，自屬法律│
│  │                │                    │                    │有變更，依修正施行後│
│  │                │                    │                    │刑法第二條第一項規定│
│  │                │                    │                    │比較新、舊法。      │
│  │                │                    │                    │而本案依照新法，因已│
│  │                │                    │                    │刪除連續犯之規定，故│
│  │                │                    │                    │正犯所為多次犯行，應│
│  │                │                    │                    │分論併罰，不若舊法得│
│  │                │                    │                    │依連續犯之規定，論以│
│  │                │                    │                    │一罪，而以適用行為時│
│  │                │                    │                    │之舊法論連續犯較有利│
│  │                │                    │                    │。                  │
│  │                │                    │                    │                    │
├─┼────────┼──────────┼──────────┼──────────┤
│五│修正前刑法第四十│修正後之刑法第四十一│本案詐欺罪本刑及宣告│【應適用修正前刑法第│
│  │一條第一項前段規│條第一項前段規定：「│刑得易科罰金。      │四十一條第一項前段】│
│  │定：「犯最重本刑│犯最重本刑為五年以下│（附錄法條法定刑係銀│茲比較修正前後刑法第│
│  │為五年以下有期徒│有期徒刑以下之刑之罪│元）                │四十一條第一項前段之│
│  │刑下之刑之罪，而│，而受六個月以下有期│                    │罰金折算標準，以修正│
│  │受六月以下有期徒│徒刑或拘役之宣告者，│                    │公布施行前之規定，較│
│  │刑或拘役之宣告，│得以新臺幣一千元、二│                    │有利於受刑人，應依刑│
│  │因身體、教育、職│千元或三千元折算一日│                    │法第二條第一項前段，│
│  │業、家庭之關係或│，易科罰金。」      │                    │適用修正前刑法第四十│
│  │其他正當事由，執│                    │                    │一條第一項前段規定，│
│  │行顯有困難者，得│                    │                    │定其折算標準。      │
│  │以一元上三元以下│                    │                    │                    │
│  │折算一日易科罰金│                    │                    │                    │
│  │。」            │                    │                    │                    │
│  │                │                    │                    │                    │
│  │（依修正前罰金罰│                    │                    │                    │
│  │鍰提高標準條例第│                    │                    │                    │
│  │二條前段〈現已刪│                    │                    │                    │
│  │除〉規定，就其原│                    │                    │                    │
│  │定數額提高為一百│                    │                    │                    │
│  │倍折算一日，故易│                    │                    │                    │
│  │科罰金折算標準，│                    │                    │                    │
│  │應以銀元三百元折│                    │                    │                    │
│  │算一日，經依現行│                    │                    │                    │
│  │法規所定貨幣單位│                    │                    │                    │
│  │折算新臺幣條例第│                    │                    │                    │
│  │二條規定折算為新│                    │                    │                    │
│  │臺幣後，應以新臺│                    │                    │                    │
│  │幣九百元折算為一│                    │                    │                    │
│  │日。）          │                    │                    │                    │
└─┴────────┴──────────┴──────────┴──────────┘
附件：（95年度偵字第4114號起訴書）
附錄本案論罪科刑法條：
中華民國刑法第339條
（普通詐欺罪）
意圖為自己或第三人不法之所有，以詐術使人將本人或第三人之
物交付者，處5年以下有期徒刑、拘役或科或併科1千元以下罰金
。以前項方法得財產上不法之利益或使第三人得之者，亦同。前
二項之未遂犯罰之。


司法院資訊處製作；財團法人民間司法改革基金會備份。
